【裁判字號】    99,抗,1215
【裁判日期】    991025
【裁判案由】    聲請定其應執行刑
【裁判全文】
臺灣高等法院刑事裁定                  99年度抗字第1215號
抗  告  人
即  受刑人  甲○○
上列抗告人因聲請定其應執行刑案件，不服臺灣桃園地方法院中
華民國99年9 月7 日裁定（99年度聲字第3364號），提起抗告，
本院裁定如下：
    主  文
抗告駁回。
    理  由
一、原裁定以：
  (一)按裁判確定前犯數罪者，併合處罰之，刑法第50條定有明文
    。查受刑人甲○○前因竊盜等案件，先後經本院判處如附表
    所示之刑，均經分別確定在案，茲檢察官聲請就受刑人所受
    數有期徒刑之宣告定其應執行之刑，本院（該案犯罪事實最
    後裁判之法院）審核各有關案卷後，認受刑人如附表所示犯
    行，確係在判決確定前所犯，聲請人之聲請為正當，應定其
    應執行之有期徒刑，故裁定受刑人應執行有期徒刑6年8月。
  (二)次按數罪併罰中之一罪，依刑法規定得易科罰金，若因與不
    得易科之他罪併合處罰結果而不得易科罰金時，原可易科部
    分所處之刑，自亦無庸為易科折算標準之記載，司法院大法
    官會議釋字第144號、679號解釋可資參照。是受刑人所犯數
    罪中，其一不可為易科罰金之宣告，其餘各罪縱符合易科罰
    金之條件，在定執行刑後，仍不得宣告易科罰金。本件受刑
    人所犯如附表編號2、7、10至14、16所示各罪，雖符合易科
    罰金之要件，然既與不得易科之如附表其餘各編號所示之罪
    合併定應執行之刑，揆諸前揭解釋意旨，本件執行刑仍不得
    易科罰金，允宜敘明。
二、本件抗告意旨略以：
  (一)按法律上屬於自由裁量事項並非毫無法律之拘束，在法律上
    有其外部界限及內部界限，前者為法律之具體規定，法院得
    以具體選擇適當之裁判，後者為法院自由裁量時應考量法律
    之目的、法律秩序之理念所在，法院為裁判時兩者均不得逾
    越，在數罪併罰有二裁判以上，並定其應執行刑之案件，法
    院所為刑之酌定，固屬自由裁量事項，然對於法律之內部界
    限，均仍受其拘束（最高法院97年度台抗字第513 號）。又
    法院就自由裁量（定）事項之行使，除不得逾越法律所規定
    範圍之外部性界限外，尚應受比例原則、公平、正義原則之
    規範，謹守法律之理念，體察法律之規範目的，使其結果實
    質正當，合於裁量之內部界限，俾與立法本旨相契合，亦即
    必須符合所適用法律授權之目的，並受法律秩序之理念、法
    律感情及慣例等規範，且現階段之刑事政策，非只在實現以
    往報應主義理念，尤重在教化之功能（本院98年度抗字第63
    4號）。
  (二)按照新法實施以來，各法院中對其定執行之例參照（臺灣板
    橋地方法院判決裁定98年度訴字第1084號）所涉販賣毒品判
    刑103 年6 月，應執行有期徒刑25年；（96年度易字第538
    號）所涉竊盜罪判刑8 個月，定應執行36個月；（98年度聲
    字第2835號）所涉毒品與竊盜等罪合刑共計42個月，經數罪
    併罰後定應執行刑22個月；（99年度執明字第207 號）等判
    例，與抗告人相較，何止天壤之別呼？然抗告人所涉之罪侵
    害之法益、造成之危險，相較之下實純屬低度之行為，然其
    定應執行刑反較高度行為者重，其不公之處，昭然可見。
  (三)綜上所述，抗告人亦深明其犯罪行為實屬自食惡果，然其定
    應執行刑竟如此重，除深切自我反省，也只能伏乞鈞長恩賜
    抗告人一個公平之裁定，並賜予抗告人悔過向上機會，給予
    從新從輕最有利抗告人之裁定，以昭法信。
三、經查：按裁判確定前犯數罪者，併合處罰之，有二裁判以上
    者，依刑法第51條之規定，定其應執行之刑，同法第50條、
    第53條分別定有明文。次按法院就自由裁量權之行使，除不
    得逾越法律所規定範圍之外部性界限外，另應受比例原則、
    公平正義原則之規範，謹守法律秩序之理念，體察法律之規
    範目的，使其結果實質正當，合於裁量之內部性界限，俾與
    立法本旨相契合。刑法第51條第5 款規定數罪併罰，宣告多
    數有期徒刑者，應於各刑中之最長期以上，各刑合併之刑期
    以下，定其應執行之刑期，但不得逾30年，其就數罪併罰，
    固非採併科主義，而係採限制加重主義，就俱發各罪中，以
    最重之宣告刑為基礎，由法院參酌他罪之宣告刑，裁量加重
    定之，且不得逾法定之30年最高限制，此即外部性界限。法
    院為裁判時，二者均不得有所踰越。在數罪併罰，有二裁判
    以上，定其應執行之刑時，固屬於法院自由裁量之事項，然
    仍應受前揭外部性界限及內部性界限之拘束（最高法院94年
    度台非字第233 號、96年度台上字第7583號等判決意旨參照
    ）。查本件抗告人所犯如原裁定附表所示各罪，經原審、本
    院先後判處罪刑確定，附表編號1 至16合併之刑期為有期徒
    刑7 年8 月，而其中附表編號1 至13部分並曾經原審以99年
    度聲字第1563號裁定應執行有期徒刑5 年5 月，附表編號14
    、15 部 分則經原審以98年度審易字第1838號判決諭知「應
    執行有期徒刑1 年」，被告不服提起上訴，嗣經本院以99年
    度上易字第866 號判決駁回，則原審酌定其應執行刑有期徒
    刑6 年8 月，乃合於上揭法文規定。且參酌受刑人所犯如表
    所示之罪，附表編號1 至13、14至15所示之罪曾經定其應執
    行刑如上所述，原審所定之上開應執行刑並未逾越自由裁量
    之外部界限及內部界限，於法並無不合。至抗告人所舉事例
    ，均屬個案審判中量刑之參考，尚非本件判決確定後定應執
    行刑法院所得調查審酌之事項，受刑人執此指摘原裁定有違
    反比例或公平原則之情事，自無足採。綜上，抗告人抗告指
    摘原裁定不當云云，尚無理由，應予駁回。
據上論結，應依刑事訴訟法第412 條，裁定如主文。
中    華    民    國    99    年    10    月    25    日
                  刑事第十四庭  審判長法  官  陳志洋
                                      法  官  遲中慧
                                      法  官  謝靜慧
以上正本證明與原本無異。
如不服本裁定，應於收受送達後五日內向本院提出抗告狀。
                                      書記官  陳泰寧
中    華    民    國    99    年    10    月    27    日

司法院資訊處製作；財團法人民間司法改革基金會備份。
